【裁判字號】    99,易,1244
【裁判日期】    990805
【裁判案由】    竊盜
【裁判全文】
臺灣高雄地方法院刑事判決              99年度易字第1244號
公  訴  人  臺灣高雄地方法院檢察署檢察官
被      告  乙○○
            丙○○
上列被告因竊盜等案件，經檢察官提起公訴（99年度偵字第2368
、6781號），本院合議庭裁定由受命法官獨任進行簡式審判程序
，判決如下：
    主  文
乙○○、丙○○共同犯詐欺取財罪，各處拘役貳拾日，如易科罰
金，均以新臺幣壹仟元折算壹日。
    事  實
一、乙○○、丙○○2 人均明知未接獲侯明賢之子侯昱廷結婚喜
    宴之邀請，亦知悉無資力支付結婚禮金以示參與喜宴之祝賀
    ，竟共同基於意圖為自己不法所有之詐欺取財犯意聯絡，於
    99年1 月10日中午12時36分許，聯袂前往侯昱廷設在高雄市
    ○○區○○路23號河邊海景餐廳之結婚喜宴，利用結婚喜宴
    熱鬧混亂且雙方均不熟識對方親友之機會，未支付任何禮金
    即佯裝參與喜宴之人而趁機混入，使侯明賢、侯昱廷等人均
    陷於錯誤，誤以為已入座完畢之乙○○、丙○○亦係受邀喜
    宴之客人，而提供喜宴餐餚、酒類、飲料等財物。嗣丙○○
    於喜宴完畢前取走餐桌上未飲用完畢之皇家禮炮35年威士忌
    2 瓶後即先行離去，之後乙○○亦如法炮製欲取走餐桌上遺
    留之餐餚及金牌啤酒2 瓶離去時，為侯明賢之妹廖侯月娥發
    覺有異，而報警查獲，經調閱喜宴現場監視器畫面，始悉上
    情。
二、案經內政部警政署高雄港務警察局報請臺灣高雄地方法院檢
    察署檢察官偵查起訴。
    理  由
一、本件被告乙○○、丙○○2 人（下稱被告2 人）所犯均為死
    刑、無期徒刑或最輕本刑為3 年以上有期徒刑以外之罪，被
    告2 人於準備程序中就被訴事實為有罪之陳述，經法官告知
    簡式審判程序之旨，並聽取公訴人及被告2 人之意見後，依
    刑事訴訟法第273 條之1 第1 項規定，裁定由受命法官獨任
    進行簡式審判程序。
二、上開犯罪事實，業據被告2 人於本院審理時均坦承不諱，核
    與證人甲○○、許憲宗於警詢之證述相符，並有內政部警政
    署高雄港務警察局搜索扣押筆錄、扣押物品清單、贓物認領
    保管單、門號0000000000號、0000000000號之用戶資料、雙
    向通聯紀錄、監視器畫面擷取及現場照片共12紙附卷可稽，
    足認被告2 人上開自白核與事實相符，是本件事證明確，被
    告2 人上開犯行，均堪認定。
三、按刑法第339 條第1 、2 項分別規定詐欺取財罪及詐欺得利
    罪，前者之行為客體係指財物，後者則指取得債權、免除債
    務、延期履行債務或提供勞務等財物以外之財產上不法利益
    （最高法院86年度臺上字3534號判決參照）。又刑法第339
    條第1 項之詐欺罪，以詐得現實之財物為要件，某甲以詐術
    使餐廳人員交付酒菜，既係具體現實之財物，應成立詐欺取
    財罪（司法院廳刑一字第1104號函釋可參）。本件被告2
    人所詐取者，既係結婚喜宴之餐餚、酒類、飲料等物，依上
    開說明，自屬具體現實之財物，故核被告2 人所為，均係犯
    刑法第339 條第1 項之詐欺取財罪。公訴意旨雖認被告乙○
    ○取走金牌啤酒2 瓶、被告丙○○取走皇家禮炮35年威士忌
    2 瓶之行為，係犯刑法第320 條第1 項之竊盜罪；惟按刑法
    上之詐欺取財罪以施行詐術使人將物交付為成立要件，而竊
    盜則係乘人不知秘密竊取他人之動產為成立要件，本件被告
    2 人並非趁被害人不知而秘密竊取上開酒類，而係施用詐術
    佯裝係受邀喜宴之客人，使被害人陷於錯誤，而提供喜宴之
    餐餚、酒類、飲料等物，並於喜宴後拿走未取用完畢之餐餚
    、酒類等一般喜宴主人均不禁止即俗稱「包菜尾」之行為，
    是被告2 人此等行為既非秘密竊取，自難論以刑法之竊盜罪
    ，故公訴意旨上開所認，即屬有誤，惟其基本事實同一，本
    院自得變更起訴法條予以審理。又被告2 人就上開詐欺取財
    犯行，有犯意聯絡及行為分擔，均為共同正犯。爰審酌被告
    2 人貪圖小利，利用他人婚宴忙碌混亂之機會，喬裝賓客而
    趁機混入詐取喜宴餐餚等物品，造成喜宴主人盡失其歡喜宴
    客之心，所為實屬不該，惟念及被告2 人於犯後已坦承犯行
    ，態度尚可，所詐取之財物價值均非至鉅，及其動機、手段
    、迄今尚未與被害人達成和解，或取得被害人原諒等一切情
    狀，分別量處如主文所示之刑，並考量被告乙○○無業、被
    告丙○○係低收入戶等情，均諭知以新臺幣1,000 元折算1
    日之易科罰金折算標準，以示懲儆。至公訴檢察官誤認被告
    2 人之犯行尚成立竊盜罪，而分別就詐欺取財罪、竊盜罪各
    求處有期徒刑2 月，尚有未當，因認以上開論罪量刑較為妥
    適，附此敘明。
據上論斷，應依刑事訴訟法第273 條之1 第1 項、第284 條之1
、第299 條第1 項前段、第300 條，刑法第28條、第339 條第1
項、第41條第1 項前段，刑法施行法第1 條之1，判決如主文。
本案經檢察官余彬誠到庭執行職務。
中    華    民    國    99    年    8     月    5     日
                  刑事第十五庭  法  官    王俊彥
如不服本判決應於收受判決後10日內向本院提出上訴書狀，並應
敘述具體理由。其未敘述上訴理由者，應於上訴期間屆滿後20日
內向本院補提理由書(均須按他造當事人之人數附繕本)「切勿逕
送上級法院」。
以上正本證明與原本無異。
中    華    民    國    99    年    8     月    5     日
                                書記官    黃園芳
附錄本案論罪法條：
中華民國刑法第339 條
（普通詐欺罪）
意圖為自己或第三人不法之所有，以詐術使人將本人或第三人之
物交付者，處5 年以下有期徒刑、拘役或科或併科1 千元以下罰
金。
以前項方法得財產上不法之利益或使第三人得之者，亦同。
前二項之未遂犯罰之。

司法院資訊處製作；財團法人民間司法改革基金會備份。
